【裁判字號】    98,抗,247
【裁判日期】    980218
【裁判案由】    不動產所有權移轉登記
【裁判全文】
臺灣高等法院民事裁定                   98年度抗字第247號
    抗  告  人  乙○○
    代  理  人  蔡東賢律師
                蔡佳君律師
抗告人因與相對人得和建設股份有限公司、甲○○間不動產所有
權移轉登記事件，抗告人對於中華民國97年12月30日臺灣臺北地
方法院97年度審訴字第2387號所為裁定提起抗告，本院裁定如下
：
    主      文
抗告駁回。
抗告訴訟費用由抗告人負擔。
    理      由
一、原裁定略以：本件訴訟標的價額為新臺幣（下同） 21,500,
    000元，應徵收第一審裁判費201,200元，扣除抗告人前已繳
    之51,589元，尚應補繳149,611元，限抗告人於裁定送達5日
    內補繳，未繳者駁回其訴等語。
二、抗告人就原裁定核定訴訟標的價額部分廢棄，意旨略以：伊
    之先位聲明為：相對人應將如附表所示土地及房屋之所有權
    移轉登記予抗告人；備位聲明為：相對人應返還新台幣（下
    同 ）450萬元及自起訴狀繕本送達翌日起算之法定遲延利息
    。土地部分以公告現值計算為4,355,126 元【台北市○○區
    ○○段1 小段 164-6、260 地號之公告現值每平方公尺各為
    140,601元、140,000元，面積依序為323平方公尺、152平方
    公尺，(140,601x323x653/10000)+(140,000x152x653/10000
    )= 4,355,126】。建物部分依「臺北市房屋標準價格及房屋
    現值評定作業要點」計算房屋現值，而建物部分之核定現值
    為753,048元，是系爭不動產之現值為5,108,174元，應以之
    核算先位聲明之訴訟標的價額。又先、備位聲明係競合關係
    ，應以其中價額高者即5,108,174 元為本件訴訟標的價額，
    原法院核定本件訴訟標的價額為21,500,000元，尚有未合云
    云。
三、按訴訟標的之價額，由法院核定；核定訴訟標的之價額，以
    起訴時之交易價額為準；無交易價額者，以原告就訴訟標的
    所有之利益為準，民事訴訟法第77條之1第1項、第2 項分別
    定有明文。
四、查抗告人於原法院提起訴訟，先位聲明請求相對人應將如附
    表所示不動產所有權移轉登記予抗告人；備位聲明請求相對
    人給付450 萬元及法定利息，有民事起訴狀可按（原法院卷
    第2-3 頁）。則就抗告人主張先位聲明之訴訟標的價額為系
    爭不動產於起訴時之交易價額，而兩造於97 年4 月15 日就
    系爭不動產訂立買賣契約，就系爭不動產之房地總價合意為
    2150萬元，有兩造不動產買賣契約書、房屋土地訂購單影本
    可稽（原法院卷第15、23頁）；兩造間97年4月15 日之買賣
    交易時間與本件訴訟起訴時（97年12月4 日）相隔不遠，則
    上開兩造間買賣交易價額，應可供參作為本件先位聲明之訴
    訟標的價額。抗告人提出之「臺北市房屋標準價格及房屋現
    值評定作業要點」（本院卷第17-19 頁），乃臺北市政府發
    布以供臺北市稅捐稽徵處據以核計房屋課稅現值，有臺北市
    稅捐稽徵處之發布網路資料可參（本院卷第27頁），乃其作
    為課徵計算房屋稅之基準，並無拘束法院之效力，法院仍應
    參酌各項資料核定系爭不動產之起訴時之交易價額。卷附既
    有兩造間97年4月5日合意之交易價額可供採憑，則原法院據
    以核定為先位聲明之訴訟標的價額，自屬可採。又抗告人備
    位聲明部分之訴訟標的金額為450 萬元，而此先、備位聲明
    係競合關係，則依民事訴訟法第77條之2第1項規定，應依其
    中價額最高者即前述之先位聲明訴訟標的價額2150萬元定之
    。
五、綜上所述，原裁定核定本件訴訟標的價額為2150萬元，核無
    不合。抗告人仍執陳詞，指摘原裁定不當，為無理由，應予
    駁回。
六、據上論結：本件抗告為無理由，依民事訴訟法第495條之1第
    1項、第449條第1項、第95條、第78條，裁定如主文。
中    華    民    國    98    年    2    月     18    日
                    民事第一庭
                        審判長法  官  張耀彩
                              法  官  盧彥如
                              法  官  林金吾
正本係照原本作成。
本裁定除以適用法規顯有錯誤為理由，不得再抗告。如提起再抗
告，應於收受後10日內委任律師為訴訟代理人向本院提出再抗告
狀。並繳納再抗告費新台幣１千元。
中    華    民    國    98    年    2     月    18    日
                              書記官  張淑芳


司法院資訊處製作；財團法人民間司法改革基金會備份。
